臺灣桃園地方法院民事判決　　　　　　　 94年度訴字第271號
原　　　告　甲○○
特別代理人　王碧妹
被　　　告　乙○○
上列當事人間因業務過失傷害案件，原告提起刑事附帶民事訴訟
，請求損害賠償，經本院刑事庭移送前來，本院於民國94年6月
14日言詞辯論終結，判決如下：
    主  文
被告應給付原告新臺幣肆拾柒萬伍仟柒佰肆拾肆元，及自民國九
十四年一月七日起至清償日止，按年息百分之五計算之利息。
原告其餘之訴駁回。
訴訟費用由被告負擔十分之八，餘由原告負擔。
本判決原告勝訴部分得假執行。
原告其餘假執行之聲請駁回。
    事  實
甲、原告方面：
一、聲明：
（一）被告應給付原告新臺幣（下同）600,000元，及自起訴狀
      繕本送達翌日起至清償日止，按年息5%計算之利息。
（二）訴訟費用由被告負擔。
（三）原告願供擔保，請准宣告假執行。
二、陳述：原告前安養於被告所經營之桃園縣私立慈義安養護中
    心（下稱慈義安養中心），依兩造契約之約定，被告須妥善
    照料原告之日常生活。惟被告於民國92年12月14日中午12時
    許，用輪椅安置原告準備餵飯時，明知應注意先將原告扶正
    固定後方得開始餵食，而依當時客觀之情形亦無不能注意之
    情事，竟疏未將原告固定致其自輪椅上跌落，因而受有頭部
    外傷合併腦部挫傷、顱內出血、呼吸衰竭等傷害。被告上開
    行為，業經鈞院以刑事簡易判決判處被告罪刑在案。原告因
    上開傷害現已中樞神經受損，四肢無力、呼吸困難，終身不
    能從事工作，且為維持生命必要之日常生活活動，全須他人
    扶助。為此，原告自得依民法第184 條第1 項前段、第193
    條第1 項、第195 條第1 項規定，請求被告應賠償原告醫療
    及看護費用199,744 元及慰撫金400,256 元，爰訴請判決如
    聲明所示。
三、證據：提出國軍桃園總醫院民眾診療處診斷證明書1 紙、原
    告全民健康保險證明卡1 紙、柏陽護理之家收據1 紙、陽明
    醫院住院收據3 紙、陽明醫院門診收據6 紙、華揚醫院門診
    收據1 紙、新陽明醫院呼吸照護中心收費明細表11紙、自費
    處方箋4 紙（以上均為影本）、慈義安養護中心名片、慈義
    安養護中心收據、國軍桃園總醫院診斷證明書、新陽明醫院
    診斷證明書、陽明醫院患者醫令清單各1 紙。
乙、被告方面：
一、聲明：駁回原告之訴。
二、陳述：伊係疏忽使原告跌倒，惟其已付國軍桃園總醫院之醫
    療費用與每日2,200 元之看護費用，合計已支出10幾萬元。
    其之後幫原告轉到柏陽護理之家，惟原告再自行轉院至新陽
    明醫院之呼吸治療病房，被告為此支出每月8,000 元之費用
    ，共3 個月後，即未再支付其他費用。爰請判決如答辯聲明
    所示。
丙、本院依職權調閱本院93年度壢簡字第1587號、94年度簡上字
    第91號刑事卷（含臺灣桃園地方法院檢察署93年度偵字第
    9533號、93年度調偵字第502 號、94年請上字第24號偵查卷
    宗）；另依職權函查兩造之所得及財狀況，有財政部臺灣省
    北區國稅局中壢稽徵所94年4 月1 日北區國稅中壢2 字第
    0941004501號函、大溪稽徵所94年4 月4 日北區國稅大溪1
    字第0941002630號函各1 紙及各類所得資料清單、財產歸戶
    資料清單共4 紙附卷；及函詢陽明醫院、國軍桃園總醫院關
    於原告就診及照護之症狀、自費支出之醫療費用等，有陽明
    醫院94年4 月5 日（94）陽字第94025 號函、國軍桃園總醫
    院94年5 月4 日醫樸字第0940001393號函、繳費收據影本各
    1 紙附卷。
    理  由
一、原告起訴主張，其前安養於被告所經營之慈義安養中心，依
    約被告應妥善照料原告之日常生活。惟被告於92年12月14日
    中午12時許，用輪椅安置原告準備餵飯時，竟疏未注意而致
    原告自輪椅上跌落，因而受有頭部外傷合併腦部挫傷、顱內
    出血、呼吸衰竭等傷害。被告上開行為，業經鈞院以刑事簡
    易判決判處被告罪刑在案。原告爰依民法第184 條第1 項前
    段、第193 條第1 項、第195 條第1 項規定，請求被告應賠
    償原告醫療及看護費用199,744 元及慰撫金400,256 元，並
    訴請判決如聲明所示等語。
二、被告則以：伊係疏忽使原告跌倒，惟伊已支付原告在國軍桃
    園總醫院之醫療費用與看護費用合計10幾萬元，並為原告支
    付新陽明醫院之呼吸治療病房每月8,000 元之費用共3 個月
    ，爰請判決如答辯聲明所示等語，資為抗辯。
三、經查，原告所主張其前安養於被告所經營之慈義安養中心，
    而被告於上開時、地疏未注意致原告自輪椅上跌落，因而受
    有上開傷害之事實，業據提出被告之名片、慈義安養中心收
    據各1 紙、國軍桃園總醫院診斷書1 紙、診斷證明書影本1
    紙、原告全民健康保險證明卡影本1 紙、新陽明醫院診斷證
    明書1 紙（見本院94年度壢附民字第3 號卷）為證，並為被
    告所不爭執，而被告上開業務過失傷害之行為，亦經本院以
    93年度壢簡字第1587號刑事簡易判決罪刑在案，有上開刑事
    簡易判決1 份在卷可稽，復經本院調閱上開刑事卷查核無誤
    ，且原告所受之傷害結果與被告之過失行為間，衡諸經驗法
    則，有相當因果關係亦無疑義，是原告此部分之主張，即堪
    信為真實。
四、按因故意或過失，不法侵害他人之權利者，負損害賠償責任
    ，民法第184 條第1 項前段定有明文。本件被告既有上開過
    失行為致被告受有上述傷害之結果，則原告請求被告應對其
    負損害賠償責任，自屬有據。
五、再按不法侵害他人之身體或健康者，對於被害人因此喪失或
    減少勞動能力或增加生活上之需要時，應負損害賠償責任；
    不法侵害他人之身體、健康、名譽、自由、信用、隱私、貞
    操，或不法侵害其他人格法益而情節重大者，被害人雖非財
    產上之損害，亦得請求賠償相當之金額。其名譽被侵害者，
    並得請求回復名譽之適當處分，民法第193 條第1 項、第
    195 條第1 項定有明文。被告既應對原告負損害賠償責任，
    則揆諸上揭法律規定，原告進而請求被告應賠償其所受之財
    產上及非財產上之損害，自亦有據。
六、茲本件所續應審究者，即為原告所主張之各項賠償項目及金
    額是否可採？爰論述如下：
（一）就原告所支出之醫療費用及看護費用部分：此部分原告主
      張其受有支出199,744 元損害之事實，業據提出陽明醫院
      住院收據3 紙、陽明醫院門診收據6 紙、華揚醫院門診收
      據1 紙、新陽明醫院呼吸照護中心收費明細表11紙、自費
      處方箋4 紙、患者醫令清單1 紙為證（見本院卷第29至41
      頁），且經本院函查結果，原告目前確為呼吸器依賴且痰
      量多稠，須時常抽痰照護，無法自理生活而須人照料，有
      陽明醫院94年4 月5 日（94）陽字第94025 號函在卷可據
      （見本院卷第42頁），而被告對原告有上開支出並不爭執
      ，惟抗辯稱其已付原告在國軍桃園總醫院之醫療費用與看
      護費用共計10幾萬元，且原告自行轉院至新陽明醫院之呼
      吸治療病房後，被告亦為其支出每月8,000 元，共3 個月
      之費用等語。經查，原告所請求者係其受傷後至陽明醫院
      、華揚醫院就醫及看護之費用，而非在國軍桃園總醫院就
      醫所支出之費用，故被告所抗辯其已在國軍桃園總醫院給
      付之部分，尚不影響本件原告之請求。次查，被告另抗辯
      稱其曾為原告支出在陽明醫院每月8 千元共3 個月之費用
      部分，為原告所不爭執，尚足採信，則原告上開請求，自
      應扣除被告此部分已支出共24000 元（8000×3 ＝24000
      ）之金額，則計算結果，原告此部分所得請求之金額，即
      應以175,744 元（000000－00000 ＝175744）為可採。其
      超過此金額之主張，則不足採。
（二）就原告請求之慰撫金部分：此部分原告請求被告應給付其
      非財產上之損害400,256 元。本院審酌本件被告致原告受
      傷害之經過、其為一專業看護人士，竟於餵食原告時不知
      作好基本防護措施，顯有重大過失、原告所受上開傷害之
      內容、醫療情形及原告為19年6 月16日生，於本件傷害事
      故發生時年紀為73歲，有上開診斷證明書上其出生年月日
      之日期可稽，而原告於受傷前既已須乘坐輪椅及由他人餵
      食，足見其受傷前已無完全自由活動身體之能力，則其摔
      倒地上所受傷害自亦容易較一般人為嚴重，又其學歷為國
      中畢業，經歷為空軍軍官少校退休，業據原告之特別代理
      人於本院94年3 月24日言詞辯論時陳明在卷（見本院卷第
      15 頁）， 復為被告所不爭執，足堪認定，且其於92年度
      有利息收入共47,545元，此外名下無其他財產，有財政部
      臺灣省北區國稅局中壢稽徵所94年4 月1 日北區國稅中壢
      2 字第0941004501號函附原告之92年度綜合所得稅各類所
      得資料清單、財產歸屬資料清單各1 紙附卷足稽（見本院
      卷第44至46頁）；另被告則為38年9 月15日生，學歷為國
      小畢業，經歷為工廠工人、看護工及開設慈義安養中心7
      年，亦為被告於本院94年3 月24日言詞辯論時陳明在卷而
      為原告所不爭執，同足認定（見本院卷第15頁），且被告
      於92 年 度尚無所得資料，其名下亦無其他財產，有財政
      部臺灣省北區國稅局大溪稽徵所94年4 月4 日北區國稅大
      溪1 字第0941002630號函附被告之92年度綜合所得稅各類
      所得資料清單、歸戶財產查詢清單各1 紙在卷可憑（見本
      院卷第48至50頁）等一切情事，認本件原告請求之慰撫金
      金額，尚嫌過高，應予核減至30萬元，始較適當。是原告
      逾此金額之主張，即無足採。
（三）基上，本件原告得請求被告賠償之金額，應以475,744 元
      為可採（175744＋300000＝475744）。
七、末按給付無確定期限者，債務人於債權人得請求給付時，經
    其催告而未為給付，自受催告時起，負遲延責任。其經債權
    人起訴而送達訴狀，或依督促程序送達支付命令，或為其他
    相類之行為者，與催告有同一之效力；遲延之債務，以支付
    金錢為標的者，債權人得請求依法定利率計算之遲延利息；
    應付利息之債務，其利率未經約定，亦無法律可據者，週年
    利率為5%，民法第229 條第2 項、第233 條第1 項前段、第
    203 條分別定有明文。本件係屬侵權行為損害賠償之債，自
    屬無確定期限者；又係以支付金錢為標的，則依上揭法律規
    定，原告就被告應給付之金額部分，一併請求自起訴狀繕本
    送達翌日即94年1 月7 日起至清償日止，按法定利率即週年
    利率5%計算之利息，即屬可採。
八、從而，原告依民法侵權行為規定之法律關係，請求被告應給
    付原告475,744 元，及自94年1 月7 日起至清償日止，按年
    息5%計算之利息，為有理由，應予准許，其逾此範圍之請求
    ，則為無理由，應予駁回。
九、本件事證已臻明確，兩造其餘攻擊防禦方法及舉證，核於判
    決之基礎及結果無影響，無庸一一論列，附此敘明。
十、本件判決所命給付之金額未逾50萬元，依民事訴訟法第389
    條第1 項第5 款規定，應依職權宣告假執行；此部分原告雖
    陳明願供擔保請求宣告假執行，惟僅係促請本院為上開宣告
    假執行職權之發動。至其餘原告之訴經駁回之部分，其假執
    行之聲請已失所附麗，應併駁回之。
據上論結，本件原告之訴為一部有理由，一部無理由，依民事訴
訟法第79條、第389 條第1 項第5款，判決如主文。
中　　華　　民　　國　　94　　年　　6 　　月　　28　　日
                      民事第二庭  法　官　張震武
以上正本，係照原本作成。
如對本判決上訴，須於判決送達後20日內向本院提出上訴狀
中　　華　　民　　國　　94　　年　　6 　　月　　28　　日
                                  書記官　李家
